臺灣高等法院高雄分院刑事裁定
111年度毒抗字第249號
抗  告  人  
即  被  告  葉式敏


上列抗告人因聲請觀察勒戒案件，不服臺灣高雄地方法院中華民
國111年6月23日裁定(111年度毒聲字第439號)，提起抗告，本院
裁定如下：
    主  文
抗告駁回。
    理  由
一、原裁定意旨略以：抗告人即被告甲○○（下稱被告）於民國11
    1年2月22日晚間10時許，在高雄市○○區○○路000巷00號5樓住
    處，施用第二級毒品甲基安非他命，為警查獲並採尿後，送
    驗結果呈安非他命及甲基安非他命陽性反應，因而裁定被告
    應令入勒戒處所觀察、勒戒等旨。
二、抗告意旨略以：被告於警偵期間均坦承犯行，自採尿至今已
    徹底戒除毒品未再接觸，被告好不容易獲得工作機會，且配
    偶甫於111年6月20日過世，向親友借貸辦理喪事需返還借款
    ，不能入監執行喪失工作，希望以醫療院所自費治療，得以
    繼續正常生活，避免被迫中斷工作，為此提起抗告，請求撤
    銷原裁定，另為適法處置（見本院卷第7至9頁）。
三、本院查：
  ㈠被告於111年2月22日晚間10時許，因施用第二級毒品甲基安
    非他命為警查獲之事實，有被告之自白、毒品危害防制條例
    嫌疑人尿液採證代碼表及正修科技大學超微量研究中心尿液
    檢驗報告可佐，且被告未曾有施用毒品犯行，檢察官因而聲
    請觀察、勒戒，原審依法為觀察、勒戒裁定等情，業經本院
    核閱原審卷證屬實。
  ㈡按毒品危害防制條例第20條第1項、第3項、第24條第1項規定
    ，初犯或三年後再犯同條例第10條之施用毒品罪者，檢察官
    應聲請法院裁定，或少年法院（地方法院少年法庭）應先裁
    定，令被告或少年入勒戒處所觀察、勒戒，其期間不得逾二
    月。檢察官亦得先依刑事訴訟法第253條之1第1項、第253條
    之2第1項第6款之規定，為附命完成戒癮治療之緩起訴處分
    ，或於少年法院（地方法院少年法庭）依少年事件處理法為
    處理。上開令入勒戒處所觀察、勒戒，以及附命完成戒癮治
    療之緩起訴處分，前者為拘束人身自由、後者為非拘束人身
    自由之保安處分，二種保安處分之目的雖均為使受處分人獲
    致戒除毒品之處遇措施，然二者就憲法上人身自由之基本權
    利干預程度並不相同。以此而言，對於初犯或三年後再犯毒
    品危害防制條例第10條施用毒品罪者，檢察官依據同條例第
    20條第1項、第3項或第24條第1項規定，令被告入勒戒處所
    觀察、勒戒，或為附命完成戒癮治療之緩起訴處分，其裁量
    權限自應受到合義務裁量及比例原則之拘束，法院就此即有
    實質妥當性之審查權限。至於實質妥當性審查權之審查強度
    與密度為何，自應依據施用毒品者之各項具體狀況，本於比
    例原則審查檢察官之裁量權是否有逾越與濫用之情事，而存
    有明顯重大瑕疵，作為實質審查基準。
　㈢經查：檢察官聲請被告應予觀察、勒戒，而不給予附命完成
    戒癮治療之緩起訴處分，業已考量被告於偵查中經合法通知
    未到等情，且原審亦就此部分詳予審查，有原審裁定可查（
    見本院卷第14頁中段、第15頁中段），因此本件檢察官不以
    完成戒癮治療之緩起訴處分，而以聲請方式命被告實施觀察
    勒戒，原審據此依法裁定，經核屬實，業如前述，就裁量權
    限之形式合法性及妥當性審查而言，原審並無違誤，被告主
    張本次係初犯施用毒品罪且迄今未曾再施用，而應受非監禁
    之戒癮治療處遇，核屬無據。至於被告所陳家庭及工作因素
    ，核屬檢察官之執行問題，尚與原審裁定是否合法妥適無涉
    。　　
　㈣綜上，抗告意旨以前詞提起抗告，為無理由，應予駁回。　
據上論結，應依刑事訴訟法第412條，裁定如主文。
中　　華　　民　　國　　111 　年　　9 　　月　　 1　　日
                  刑事第七庭    審判長法  官  李璧君
                                      法  官  石家禎
                                      法  官  李東柏
以上正本證明與原本無異。
不得再抗告。
中　　華　　民　　國　　111 　年　　9 　　月　　1 　　日
　　　　　　　　　　　　　　　　　　　書記官  王紀芸